臺灣宜蘭地方法院刑事裁定
111年度聲字第206號
聲明異議人
即  受刑人  黃家駒



上列聲明異議人即受刑人因竊盜案件，對於臺灣宜蘭地方檢察署
檢察官之執行指揮（110年度執更字第440號、第441號）聲明異
議，本院裁定如下：
    主  文
聲明異議駁回。
    理  由
一、聲明異議意旨略以：聲明異議人即受刑人黃家駒（下稱異議
    人）前因犯竊盜等罪，而經本院以109年度聲更一字第4號裁
    定定執行刑11年6月、3年6月、3年10月、4年2月，嗣經臺灣
    高等法院以110年度抗字第800號駁回抗告確定，然異議人認
    檢察官僅將附表一、二部份發監執行不當，應該要將上開裁
    定附表一至四所定之罪刑一併發監執行，才能合併計算假釋
    期間等語。
二、按受刑人或其法定代理人或配偶以檢察官執行之指揮為不當
    者，得向諭知該裁判之法院聲明異議；法院應就疑義或異議
    之聲明裁定之，刑事訴訟法第484條、第486條分別定有明文
    。此所稱「檢察官執行之指揮不當」者，係指執行之指揮違
    法及執行方法不當等情形而言，故聲明異議之對象應係檢察
    官之執行指揮行為，而非檢察官據以指揮執行之科刑裁判；
    亦即受刑人聲明異議之客體，應以檢察官執行之指揮為限，
    倘受刑人並非針對檢察官執行之指揮認有不當，其所為聲明
    異議於程序上已難謂適法，法院自應以裁定駁回其異議（最
    高法院103年度台抗字第318號裁定、101年度台抗字第904號
    裁定意旨可資參照）。次按刑之執行，本質上屬司法行政之
    一環，依刑事訴訟法第457條第1項前段規定，固係由檢察官
    指揮，但裁判之執行與監獄之行刑，乃為二事，前者係指藉
    由國家之公權力而實現裁判內容之行為，其實現之方法，原
    則上係由檢察官指揮執行之；後者則指受判決人就所受之刑
    罰，進入監禁場所執行後，經由監獄行刑之處遇、教化，以
    實現使其改悔向上，適於社會生活為目的。是裁判之執行涉
    及是否執行及刑期如何計算之決定，由於尚未進入監獄行刑
    之領域，尚非監獄之處遇，而與受判決人入監服刑後，透過
    監獄行刑之措施，以達到社會復歸或再社會化之目的，其行
    刑之措施屬於監獄之處遇，迥不相同。而假釋制度係對於已
    受一定期間徒刑執行之受刑人，因透過監獄之處遇，有事實
    足認其改過遷善，無再犯罪之虞時，許其附條件暫時出獄，
    本質上屬自由刑之寬恕制度之一，依刑法第77條第1項：「
    受徒刑之執行而有悛悔實據者，無期徒刑逾25年，有期徒刑
    逾二分之一、累犯逾三分之二，由監獄報請法務部，得許假
    釋出獄。」，及依民國109年1月15日修正公布，自109年7月
    15日施行之修正後監獄行刑法第13章假釋章節所規定有關之
    假釋審查、監獄假釋審查會陳報假釋之決議程序，其中該法
    第121條、第134條明定受刑人對於法務部廢止假釋、不予許
    可假釋或撤銷假釋之處分不服者，應依監獄行刑法提起行政
    救濟，自難謂係檢察官指揮執行之結果，不生檢察官執行之
    指揮是否違法或執行方法是否不當而得向法院聲明異議之問
    題。而如何適用「行刑累進處遇條例」及提報假釋，分屬監
    獄及法務部之職權，不在檢察官執行指揮之列，均不得向法
    院聲明異議（最高法院100年度台抗字第240號、104年度台
    抗字第553號、106年台抗字第444號裁定意旨參照）。末按
    監獄行刑法第115條第1項規定：「監獄對於受刑人符合假釋
    要件者，應提報其假釋審查會決議後，報請法務部審查。」
    ，同法第134條第1項規定：「受刑人對於廢止假釋、不予許
    可假釋或撤銷假釋之處分不服，經依本法提起復審而不服其
    決定，或提起復審逾2個月不為決定或延長復審決定期間逾2
    個月不為決定者，應向監獄所在地或執行保護管束地之地方
    法院行政訴訟庭提起撤銷訴訟。」，是受刑人入監服刑，就
    監獄所為關於不得假釋之決定倘有不服，應循行政訴訟途徑
    向監獄所在地之地方法院行政訴訟庭提起訴訟以尋求救濟。
三、經查：
　㈠異議人前因犯竊盜等罪，經本院以109年度聲更一字第4號裁
    定定應執行有期徒刑11年6月（附表一）、3年6月（附表二
    ）、3年10月（附表三）、4年2月（附表四），嗣經臺灣高
    等法院以110年度抗字第800號駁回抗告確定等情，有臺灣高
    等法院被告前案紀錄表在卷可稽。上開罪刑並分別經檢察官
    以110年度執更法字第397號（11年6月）、第439號（3年6月
    ）、第440號（3年10月）、第441號（4年2月）執行指揮書
    發監執行，是本件並無異議人所指僅將上開裁定附表三（3
    年10月）、附表四（4年2月）部分先行執行之情，且異議人
    於本院訊問中亦稱對於上開罪刑均發監執行並無意見等語，
    先予敘明。再者，異議人於本院訊問中固陳稱：我認為檢察
    官所為宜檢嘉法110執更440字第1109021401號函，上面所載
    「如按過去慣例，當作重核結果未被維持假釋，勢必需要令
    台端入監執行因前開裁定之定刑所增加之徒刑，影響台端之
    權益甚鉅」，係說明上開罪刑並未一併發監執行，而係先將
    附表一、二部分（即11年6月、3年6月）發監執行等語，然
    觀前開函文之意，並未能推認檢察官有僅將附表一、二部分
    發監執行之意。而本件異議人之聲明異議意旨所請求將上開
    罪刑一併發監執行者，無非係請求將來申報假釋時，可將上
    開罪刑均合併計算假釋期間，然此顯與上述刑之執行或執行
    方法有指揮違法或不當情形迥異，非屬檢察官執行指揮命令
    之範圍，並不生檢察官之執行指揮是否違法或執行方法是否
    不當之問題，非屬法定得以執為聲明異議之範圍。
　㈡聲明異議意旨所謂之假釋事項，乃屬監獄之矯正事務，為監
    獄之假釋審查委員會及法務部之職權範圍，而非檢察官職權
    ，不在檢察官執行指揮之列，亦不生執行之指揮是否違法或
    執行方法是否不當而得向法院聲明異議之問題，異議人如有
    不服法務部○○○○○○○認其尚不符合法定假釋要件之處分，而
    欲請求司法救濟，應依行政爭訟途徑謀求救濟，究不得依刑
    事訴訟法第484條之規定聲明異議。
四、據上論斷，應依刑事訴訟法第486條，裁定如主文。　　
中　　華　　民　　國　　111 　年　　6 　　月　　2 　　日
                  刑事第五庭  法  官  李蕙伶
以上正本證明與原本無異。　　　　　　　　　
如不服本裁定，應於送達後五日內向本院提出抗告狀(附繕本)。
                              書記官  陳靜宜
中　　華　　民　　國　　111 　年　　6 　　月　　2 　　日